臺灣高等法院刑事裁定
    109年度抗字第575號
抗  告  人  莊志成



上列抗告人因聲請定其應執行刑案件，不服臺灣新北地方法院中
華民國109年3月18日裁定（109年度聲字第769號），提起抗告，
本院裁定如下：
    主  文
抗告駁回。                                             
    理  由
一、原裁定意旨略以：受刑人莊志成因違反毒品危害防制條例案
    件，經臺灣高等法院、臺灣桃園地方法院及臺灣新北地方法
    院先後判處如附表所示之刑，且均經確定在案，有各該刑事
    判決及臺灣高等法院被告前案紀錄表在卷可稽；其中附表編
    號1至3及編號6至10所示之罪為得易科罰金之罪，另附表編
    號4、5所示之罪則為不得易科罰金之罪，合於刑法第50條第
    1項但書第1款情形，須經受刑人請求檢察官聲請定其應執行
    刑者，始得依刑法第51條規定定之。茲受刑人業已請求檢察
    官就附表所示各罪聲請定應執行刑，此有受刑人出具之定刑
    聲請切結書1份在卷可憑，是檢察官所為本件聲請，經審核
    認聲請為正當，爰裁定定應執行有期徒刑3年3月等語。
二、抗告意旨略以：定應執行刑之宣告，乃對犯罪行為人本身及
    所犯各罪之總檢視，除考量行為人所犯數罪反應出之人格特
    性外，並權衡審酌行為人責任與整體刑法目的及著重教化，
    而非實現應報主義的刑事政策，除受外部界限限制外，並受
    法秩序理念規範之比例原則、公平正義等自由裁量權之內部
    抽像價值要求界限之支配，使以輕重得宜，罰當其責。且刑
    罰之科處，應以行為人之責任為基礎，考量人之生命有限，
    刑罰對被告造成之痛苦程度，如以實質累加方式執行，刑責
    恐將偏重過苛，不符現代刑事政策及刑罰之社會功能，故透
    過定應執行刑程式，採限制加重原則，授權法官綜合斟酌被
    告犯罪行為之不法與罪責程度，各罪彼此間之關聯性，數罪
    所反應被告人格特性與傾向，對被告施以矯正之必要性等，
    妥適裁量最終具體應實現之刑罰，以符罪責相當之要求。抗
    告人即受刑人莊志成所犯皆為施用毒品之罪，僅戕害自身健
    康，對於他人生命、身體等法益並無明顯重大實害，犯罪情
    節非大，故應著重矯治與教化，而非科以抗告人近乎實質累
    加之重刑，是原裁定所定之應執行刑並不符合罪責與比例原
    則，因此請求法院給予重新、重輕、適法之裁定云云。
三、按數罪併罰之定應執行之刑，係出於刑罰經濟與責罰相當之
    考量，並非予以犯罪行為人或受刑人不當之利益，為一種特
    別的量刑過程，相較於刑法第57條所定科刑時應審酌之事項
    係對一般犯罪行為之裁量，定應執行刑之宣告，乃對犯罪行
    為人本身及所犯各罪之總檢視，除應考量行為人所犯數罪反
    應出之人格特性，並應權衡審酌行為人之責任與整體刑法目
    的及相關刑事政策，在量刑權之法律拘束性原則下，依刑法
    第51條第5 款之規定，採限制加重原則，以宣告各刑中之最
    長期為下限，各刑合併之刑期為上限，但最長不得逾30年，
    資為量刑自由裁量權之外部界限，並應受法秩序理念規範之
    比例原則、平等原則、責罰相當原則、重複評價禁止原則等
    自由裁量權之內部抽象價值要求界限之支配，使以輕重得宜
    ，罰當其責，俾符合法律授與裁量權之目的，以區別數罪併
    罰與單純數罪之不同，兼顧刑罰衡平原則。個案之裁量判斷
    ，除非有全然喪失權衡意義或其裁量行使顯然有違比例、平
    等諸原則之裁量權濫用之情形，即不得任意指其為違法（最
    高法院100年度台上字第314號裁定參照）。是對於定應執行
    刑之案件，法院所為刑之酌定，本屬自由裁量事項，倘未逾
    法定裁量範圍（即各刑中之最長期以上、各刑合併之刑期以
    下之法定範圍內），即難謂其職權之行使有違誤。
四、經查，本件抗告人即受刑人莊志成犯如附表所示之罪，經法
    院分別判處如附表所示之刑，且先後確定在案，而其中如附
    表編號1至4，經本院以108年度聲字第4263號裁定定應執行
    有期徒刑1年4月確定；如附表編號6至10，經臺灣新北地方
    法院以108年度審訴字第1408號判決分別判處有期徒刑6月、
    6月、4月、6月、3月，並定應執行有期徒刑1年7月，並諭知
    以新臺幣1千元折算1日之易科罰金折算標準確定，有各該刑
    事判決書及本院被告前案紀錄表在卷可稽。又受刑人所犯雖
    均為施用毒品罪，惟所施用之毒品種類非僅單一，行為次數
    多達10次，犯罪日期自105年7月5日至108年3月13日，前後
    逾2年8月，原裁定於各刑中之最長期（有期徒刑1年7月）以
    上、各刑合併之刑期（有期徒刑4年5月）以下且未違反不利
    益變更禁止（有期徒刑3年6月）之法定範圍內定應執行有期
    徒刑3年3月，經核並未逾越刑法第51條第5款之界限，符合
    量刑裁量之外部性界限及內部性界限，亦無明顯過重而違背
    比例原則或公平正義之情形之裁量權濫用情事，又適用「限
    制加重原則」之量刑原理，對抗告人給予適度之刑罰折扣，
    符合法律授與裁量權之目的，自無違誤。本件原裁定既已敘
    明定執行刑之依憑及理由，對受刑人予以適度之刑罰，關於
    其定執行刑裁量權之行使，從形式上觀察，並未逾越法律授
    權與裁量權之目的，要屬原審法院裁量職權之適法行使，未
    逾自由裁量之內部界限，於法即無違誤或不當。亦難謂有刑
    罰過苛、未能著重矯治與教化，或有不符罪責原則與比例原
    之情。綜上所述，抗告人執上指摘原裁定不當，為無理由，
    應予駁回。
據上論斷，應依刑事訴訟法第412條，裁定如主文。
中　　華　　民　　國　　109 　年　　4 　　月　　23　　日
              　　刑事第六庭    審判長法　官  劉方慈
                                      法　官  許曉微
                                      法　官  林家賢
以上正本證明與原本無異。      
如不服本裁定，應於收受送達後5日內向本院提出再抗告狀。
                                      書記官  謝文傑
中　　華　　民　　國　　109 　年　　4 　　月　　24　　日
附表：
編  號  1 2 3 罪  名  毒品危害防制條例 毒品危害防制條例 毒品危害防制條例 宣告刑  有期徒刑6月，如易科罰金，以新臺幣1仟元折算1日 有期徒刑2月，如易科罰金，以新臺幣1仟元折算1日 有期徒刑6月，如易科罰金，以新臺幣1仟元折算1日 犯罪日期  107年8月28日(聲請書誤載為107年8月27日，應予更正) 107年8月27日(聲請書誤載為107年8月28日，應予更正) 107年9月3日21時20分許為警採尿前回溯26小時內之某時許(聲請書略載107年9月3日) 偵查(自訴)機關年度案號  新北地檢107年度毒偵字第7435號 新北地檢107年度毒偵字第7435號 新北地檢107年度毒偵字第7669號 最後事實審 法  院 新北地院 新北地院 新北地院  案  號 108年度審簡字第282號 108年度審簡字第282號 108年度審簡字第524號  判決日期 108/04/12 108/04/12 108/06/28 確定判決 法  院 新北地院 新北地院 新北地院  案  號 108年度審簡字第282號 108年度審簡字第282號 108年度審簡字第524號  判    決確定日期 108/05/20 108/05/20 108/10/25 是否為得易科罰金之案件  是 是 是 備  註  新北地檢108年度執字第9050號  新北地檢108年度執字第16113號   編號1-4經臺灣高院108年度聲字第4263號裁定應執行有期徒刑1年4月   

編  號  4 5 6 罪  名  毒品危害防制條例 毒品危害防制條例 毒品危害防制條例 宣告刑  有期徒刑7月 有期徒刑7月 有期徒刑6月，如易科罰金，以新臺幣1仟元折算1日 犯罪日期  107年5月9日 108年3月13日 105年7月5日 偵查(自訴)機關年度案號  新北地檢107年度毒偵字第3967號 桃園地檢108年度毒偵字第3456號 新北地檢108年度撤緩毒偵字第216、217、218號 最後事實審 法  院 臺灣高院 桃園地院 新北地院  案  號 108年度上訴字第1712號 108年度審訴字第1421號 108年度審訴字第1408號  判決日期 108/08/14 108/11/18 108/12/26 確定判決 法  院 臺灣高院 桃園地院 新北地院  案  號 108年度上訴字第1712號 108年度審訴字第1421號 108年度審訴字第1408號  判    決確定日期 108/10/02 108/12/09 109/01/30 是否為得易科罰金之案件  否 否 是 備  註  1.新北地檢108年度執字第16131號 2.編號1-4經臺灣高院108年度聲字第4263號裁定應執行有期徒刑1年4月 桃園地檢109年度執字第122號 1.新北地檢109年度執字第2130號 2.編號6-10經原判決定應執行有期徒刑1年7月，如易科罰金，以新臺幣1仟元折算1日      

編  號  7 8 9 罪  名  毒品危害防制條例 毒品危害防制條例 毒品危害防制條例 宣告刑  有期徒刑6月，如易科罰金，以新臺幣1仟元折算1日 有期徒刑4月，如易科罰金，以新臺幣1仟元折算1日 有期徒刑6月，如易科罰金，以新臺幣1仟元折算1日 犯罪日期  106年2月6日 106年2月6日 106年7月4日 偵查(自訴)機關年度案號  新北地檢108年度撤緩毒偵字第216、217、218號 新北地檢108年度撤緩毒偵字第216、217、218號 新北地檢108年度撤緩毒偵字第216、217、218號 最後事實審 法  院 新北地院 新北地院 新北地院  案  號 108年度審訴字第1408號 108年度審訴字第1408號 108年度審訴字第1408號  判決日期 108/12/26 108/12/26 108/12/26 確定判決 法  院 新北地院 新北地院 新北地院  案  號 108年度審訴字第1408號 108年度審訴字第1408號 108年度審訴字第1408號  判    決確定日期 109/01/30 109/01/30 109/01/30 是否為得易科罰金之案件  是 是 是 備  註  1.新北地檢109年度執字第2130號 2.編號6-10經原判決定應執行有期徒刑1年7月，如易科罰金，以新臺幣1仟元折算1日        

編  號  10 （以下空白） （以下空白） 罪  名  毒品危害防制條例   宣告刑  有期徒刑6月，如易科罰金，以新臺幣1仟元折算1日   犯罪日期  106年7月4日   偵查(自訴)機關年度案號  新北地檢108年度撤緩毒偵字第216、217、218號   最後事實審 法  院 新北地院    案  號 108年度審訴字第1408號    判決日期 108/12/26   確定判決 法  院 新北地院    案  號 108年度審訴字第1408號    判    決確定日期 109/01/30   是否為得易科罰金之案件  是   備  註  1.新北地檢109年度執字第2130號 2.編號6-10經原判決定應執行有期徒刑1年7月，如易科罰金，以新臺幣1仟元折算1日